【裁判字號】    96,上更(一),10
【裁判日期】    970729
【裁判案由】    侵權行為損害賠償
【裁判全文】
臺灣高等法院臺南分院民事判決        96年度上更(一)字第10號
上  訴  人  乙○○
訴訟代理人  李宗貴  律師
            傅美櫻  律師
            郭宗塘  律師
被 上 訴人  甲○○
訴訟代理人  黃榮坤  律師
上列當事人間侵權行為損害賠償事件，上訴人對於中華民國94年
3月3日臺灣臺南地方法院第一審判決提起上訴（92年度訴字第15
12號），並為訴之擴張，經最高法院第一次發回更審，本院於97
年7月15日言詞辯論終結，判決如下：
    主  文
原判決關於駁回上訴人後開第二項之訴部分，暨訴訟費用除確定
部分外之裁判均廢棄。
被上訴人應再給付上訴人新台幣七十八萬八千七百十八元及其中
新台幣七十八萬三千六百七十七元自民國九十二年五月三十日起
，其餘新台幣五千零四十一元自九十四年二月十八日起，均至清
償日止，按年息百分之五計算之利息。
其餘上訴駁回及擴張之訴均駁回。
第一審（除確定部分外）及第二審訴訟費用，並發回前第三審訴
訟費用由被上訴人負擔二分之一，餘由上訴人負擔。
   事實及理由
一、按當事人在第二審為訴之追加，非經他造同意不得為之，但
    擴張或減縮應受判決事項之聲明者不在此限，此觀民事訴訟
    法第446條第1項、第255條第1項第3款之規定自明。本件上
    訴人起訴請求被上訴人應給付新台幣（下同）1,563,826元
    ，及其中1,558,785元自起訴狀繕本送達翌日即92年5月30日
    （送達證書見原審交附民字卷第7頁）起，其餘5,041元自民
    國（下同）94年2月18日起均至清償日止，按年息百分之5計
    算之利息（見原審卷(二)第104頁）；上訴人於本院則聲明：
    請求被上訴人應給付1,563,826元，及自92年5月30日起至清
    償日止，按年息百分之5計算之利息（見上訴卷第29頁），
    就其中5,041元醫藥費部分，自92年5月30日至94年2月17日
    之利息請求，自為應受判決事項之擴張，揆諸上揭規定，核
    無不合，應予准許。
二、上訴人主張：
  (一)、被上訴人於91年8月22日晚上7時許，騎乘車牌號碼NXB-73
      7號重型機車，沿台南縣柳營鄉南110號縣道由西往東方向
      行駛，途經台南縣柳營鄉○○段道路時，理應注意汽車行
      駛時，駕駛人應注意車前狀況，並隨時採取必要之安全措
      施；且應在遵行車道內行駛；而依當時情形，又無不能注
      意之情事，竟疏未注意車前狀況，又未在遵行車道內行駛
      ，貿然侵入對向車道，逆向行駛撞及亦騎乘車牌號碼VRM-
      715號輕型機車之上訴人，致使上訴人人車倒地後，受有
      頭部外傷腦震盪、右顴骨骨折、頸腰椎喪失活動機能二分
      之一等傷害等情。爰依侵權行為損害賠償之法律關係，求
      為命被上訴人賠償1,563,826元（醫藥費用19,735元、看
      護費用33,600元、車資費用68,950元、輔助器材費用2,40
      0元、減少工作收入之損失79,200元、減少勞動能力之損
      害759,941元、精神慰撫金60萬元），及其中1,558,785元
      自起訴狀繕本送達之翌日（即92年5月30日）起，其中5,0
      41元自94年2月18日起，均至清償日止，按年息百分之5計
      算之利息之判決。【原審判命被上訴人應給付上訴人1,20
      8元及自93年5月30日（經本院前審更正利息起算日為92年
      5月30日）起，至清償日止按年息5%計算之利息（本息，
      並駁回上訴人其餘之請求。上訴人就其敗訴之1,562,618
      元本息提起上訴，並就其中5,041元部分，自92年5月30日
      至94年2月17日之遲延利息，於本院為擴張應受判決事項
      聲明。至被上訴人就其敗訴之1,208元本息及被上訴人對
      本院前審更正利息起算日部分，未聲明不服，已告確定】
      。
  (二)、聲明：
    1.原判決除確定部分外廢棄。
    2.被上訴人應再給付上訴人新台幣1,562,618元整，及自92
      年5月30日起至清償日止按年息百分之5計算之利息。
    3.前項請求，上訴人願供擔保請准予宣告假執行。
    4.第一、二審（除確定部分外）及發回前第三審訴訟費用由
      被上訴人負擔。
三、被上訴人則以：
  (一)、上訴人第四、五腰椎椎間盤突出之症狀，實與本件車禍並
      無因果關係：
      上訴人於91年12月11日始因「第四、五腰椎椎間盤突出」
      ，而入院手術治療，此距本件車禍於91年8月22日發生時
      ，已過三個多月，故上訴人該病症自難謂與本件車禍有何
      因果關係。況上訴人主張之「第四、五腰椎椎間盤突出」
      ，亦與於本件車禍發生之初，由奇美醫院於91年12月2日
      開立之診斷證明書所載「頭部外傷、右顴骨骨折」之病症
      ，亦顯然不同。從而，上訴人主張其於91年12月11日入院
      手術治療「第四、五腰椎椎間盤突出」病症，頸腰椎並喪
      失活動機能二分之一云云，自難認為與本件車禍有關。
  (二)、上訴人頸挫扭傷之症狀，亦與本件車禍並無因果關係：
    1.依高雄長庚醫院、奇美醫院、蓋德醫院及六甲鄉民生診所
      所陳述之病因，上訴人於本件車禍發生後，嗣於91年9月1
      9日左右曾再發生車禍，並有頸部僵硬、噁心、嘔吐等症
      狀，後二者之噁心、嘔吐，普遍為腦震盪現象之症狀，則
      上訴人於本件所主張之腦震盪，應非本次車禍所致。因該
      次車禍，上訴人當時係被診斷疑有頸椎脫臼（按即椎間盤
      突出）或頸椎骨折及神經損傷等病症，嗣上訴人亦出現頸
      椎疼痛雙上肢麻木乏力及下背痛併雙下肢牽引痛等症狀，
      益徵上訴人於本件所主張之頸、腰椎椎間盤突出並因此而
      導致之傷害，應係其另遭車禍受傷所致，而實非本件車禍
      所導致之結果。
    2.依奇美醫院及上訴人曾上訴最高法院所檢附奇美醫院門診
      病歷均記載上訴人為「頸椎關節退化」，與本件車禍並無
      因果關係存在。另依六甲鄉民生診所之函覆及證人施許寶
      珠證詞，可知上訴人因頭部疼痛確曾在其他場所接受推拿
      處理，並發生頭暈、噁心、冒汗等症狀，再參照上開診斷
      證明書記載「頸椎扭傷」、「頸部扭傷及拉傷」，而非挫
      傷，足見上訴人主張其頸、腰椎椎間盤突出等病症，即有
      可能因接受推拿處理不當所致，而與本件車禍間無因果關
      係。
  (三)、另依上訴人所提出之奇美醫院診斷證明書，雖載有：「頸
      腰椎喪失活動機能1/2以上，脊柱遺存顯著運動障害」等
      語，然腰椎間盤突出與頸部扭、拉傷，係屬不同部份傷害
      之病名，上開診斷證明書不僅頸腰椎字語之記載籠統，亦
      未詳加區分或說明二者如何同有該等程度之傷害，實不足
      為上訴人受有該傷害程度之依據。再者，就頸椎扭、拉傷
      部分，上訴人既有經復健治療，並經奇美醫院函覆，認該
      傷害對上訴人直接工作能力（如肌力等）的影響有限，則
      上訴人是否仍有其所主張之傷害程度，令人存疑。況上訴
      人迄今並未繼續復健治療，則上訴人就此損害之持續或後
      遺症自亦應有民法第217條第1項與有過失規定之適用。
  (四)、末按，勞工保險條例第53條所定殘廢給付標準表，所稱殘
      廢標準日數，係屬被保險人因傷害或罹患有傷殘而依上開
      規定請求保險人為殘廢補助及殘廢給付時，據以為核算其
      金額基礎之標準，此與被害人依侵權行為法則，請求加害
      人賠償其減少勞動能力損失計算基礎之餘存工作年限無關
      ，上訴人以勞工保險殘廢給付標準表，為計算減少勞動能
      力之損害，於法無據，應無理由。又上訴人所提車資費用
      收據，並非真實，縱證明屬實，況此項支出亦非當然與本
      件車禍有關，自無由令被上訴人賠償之理等語，資為抗辯
      。
  (五)、聲明：
    1.上訴及擴張之訴均駁回。
    2.第二審（含擴張部分）及發回前第三審訴訟費用由上訴人
      負擔。
    3.若受不利判決，願供擔保，請准予宣告免為假執行。
四、兩造不爭執之事實：
  (一)、被上訴人於91年8月22日晚上7時許，騎乘車牌號碼NXB-73
      7號重型機車，沿台南縣柳營鄉南110號縣道由西往東方向
      行駛，途經台南縣柳營鄉○○段道路時，理應注意汽車行
      駛時，駕駛人應注意車前狀況，並隨時採取必要之安全措
      施；且應在遵行車道內行駛；而依當時情形，又無不能注
      意之情事，竟疏未注意，既未注意車前狀況，又未在遵行
      車道內行駛，貿然侵入對向車道，逆向行駛撞及亦騎乘車
      牌號碼VRM-715號輕型機車之上訴人，致使上訴人人車倒
      地後，受有頭部外傷、右顴骨骨折等傷害。被上訴人亦因
      本件車禍經判處過失傷害罪有期徒刑4月確定。
  (二)、被上訴人於本件車禍發生後，業已先賠償上訴人30萬元。
  (三)、以上事實，業經本院依職權調閱臺灣臺南地方法院92年度
      交易字第111號刑事案卷核閱無誤，並為兩造所不爭執（
      見上訴卷第30頁），自為真實。
五、至於上訴人主張因被上訴人之過失侵權行為，致伊受有損害
    ，被上訴人應負損害賠償責任，則為被上訴人所否認，並以
    前開情詞置辯。是本件應審酌者為：(1)、上訴人主張其所受
    之傷害是否與本件車禍事故有因果關係？(2)、上訴人得請求
    之各項損害賠償數額是否有據？等項。茲查：
  (一)、按汽車，係指在道路上不依軌道或電力架線而以原動機行
      駛之車輛（包括機器腳踏車）；又汽車行駛時，駕駛人應
      注意車前狀況，並隨時採取必要之安全措施，及在雙向二
      車道行駛時，應在遵行車道內行駛，道路交通安全規則第
      2條第1款、第94條第3項及第97條第1款分別定有明文。查
      被上訴人係合法考領駕駛執照之人，此為前開刑案卷內警
      訊卷附道路交通事故調查報告表所載明，則被上訴人理應
      知悉並注意上開交通安全規則，以防止危險發生，而肇事
      當時係天候晴、暮光、路面柏油、雙線道、有快慢車道劃
      分、標線清晰、路面乾燥、無缺陷、無障礙物、視距良好
      等情，亦為前開道路交通事故調查報告表所載明，足見被
      上訴人當時於客觀上並無不能注意之情事，乃被上訴人竟
      疏未注意對向車道內尚有其他車輛行駛之車前狀況，貿然
      向左駛入對向車道而逆向行駛，適上訴人騎乘機車駛至，
      被上訴人因煞避不及而發生本件車禍，被上訴人確有違反
      上開規定之注意義務，其有過失至為灼然，此為臺灣省台
      南區車輛行車事故鑑定委員會所認同，有該委員會南鑑字
      第920300號鑑定意見書附於前開刑案可佐（見臺南地檢署
      前開偵查卷第22-24頁），足認被上訴人應就本件車禍負
      完全過失責任。
  (二)、又按因故意或過失不法侵害他人權利者，負損害賠償責任
      ；又汽車、機車或其他非依軌道行駛之動力車輛，在使用
      中加損害於他人者，駕駛人應賠償因此所生之損害；而不
      法侵害他人之身體或健康者，對於被害人因此喪失或減少
      勞動能力，或增加生活上之需要時，應負損害賠償責任；
      不法侵害他人之身體、健康、名譽、自由、信用、隱私、
      貞操，或不法侵害其他人格法益而情節重大者，被害人雖
      非財產上之損害，亦得請求賠償相當之金額；民法第184
      條第1項前段、第191條之2前段、第193條第1項及第195條
      第1項前段分別定有明文。
  (三)、查上訴人主張其因本件車禍受有頭部外傷、右顴骨骨折等
      傷害固為被上訴人所不爭執之事實，有如前述，至於上訴
      人主張其因本件車禍受有第四、五腰椎椎間盤突出之傷害
      ，並因此而導致其頸腰椎喪失活動機能二分之一以上，脊
      柱遺存顯著運動傷害等情，雖為被上訴人所否認，然查：
      按腰椎間盤突出，可因退化或創傷造成；頸椎挫扭傷多因
      創傷造成。椎間盤突出可能因受傷害時未產生症狀而未察
      覺，嗣因所受之傷害持續變化，致產生症狀時始查覺等情
      ，有奇美醫院94年6月27日（94）奇醫字第2964號函、96
      年8月7日（96）奇醫字第3617號函附病情摘要記載明確（
      見上訴卷第42頁，本院卷第71至72頁）。與本件上訴人於
      91年8月22日車禍當日即前往奇美醫院急診求醫，經醫師
      診斷有頭部外傷及右顴骨骨折等病症，並於91年8月23日
      至91年8月31日住院治療，惟當時上訴人尚未出現頸、腰
      部或下肢疼痛之病徵，因而未進行詳細檢查，嗣上訴人出
      現下背痛併下肢牽引痛等症狀時，始進行頸、腰椎經理
      學檢查及磁振造影檢查，並發現上訴人有第四、五腰椎間
      盤突出及頸椎傷害等情節相符，有奇美醫院92年12月1日
      （92）奇醫字第5402號函、93年7月13日（93）奇醫字第
      3647號函附病情摘要附卷足參（見原審卷(一)第52至53頁、
      原審卷(二)第35至36頁）。又參酌上訴人為61年1月22日出
      生，本件事故發生時（91年8月23日），年僅30歲，因退
      化因素而導致腰椎間盤突出之可能性極低，且上訴人於車
      禍發生前，並無腰椎間盤突出之病史乙節，為被上訴人所
      不爭執（見原審卷(一)第80頁），足認上訴人腰椎間盤突出
      之病症應係創傷所造成；再參之上訴人自本件車禍發生後
      至出現上開病症期間，亦無證據足以證明其另受有其他傷
      害，益證上訴人腰椎間盤突出、頸部扭傷等傷害係為本件
      車禍所致，參之奇美醫院於93年7月13日（93）奇醫字第
      3647號函附病情摘要所載，亦持與本院相同之意見（見原
      審卷(二)第35頁），堪認被上訴人之過失駕駛行為與上訴人
      上開腰椎間盤突出、頸部扭傷等傷害結果，具有相當因果
      關係。被上訴人對於本件事故之發生既有過失，該過失行
      為與上訴人所受之前揭傷害間，復有相當因果關係存在，
      則上訴人基於侵權行為損害賠償之法律關係，請求被上訴
      人負損害賠償責任，自屬有據。
   (四)、茲就被上訴人各項請求是否有理由，分述如下：
   1.醫療費用部分：
     承前所述，上訴人既因本件事故受有前揭傷害，是上訴人
     主張因此支出醫療費用19,735元（已自行扣除強制保險理
     賠金），並提出醫療費用統計表及收據影本附卷可稽（見
     原審交附民字卷第21至25頁，原審卷(一)第86至88、91至15
     1頁，原審卷(二)第71至80、107至129頁），堪信屬實，應予
     准許。
    2.看護費用部分：
      上訴人分別於91年8月23日至8月31日、91年12月11日至91
      年12月28日期間，住院進行手術治療前揭傷害等情，有奇
      美醫學中心於91年12月2日、91年12月28日出具之診斷證
      明書2紙附卷足參（見原審交附民卷第40至41頁）；又上
      訴人於住院期間為臥床而無法自理，須專人全日24小時看
      護乙節，業經證人即看護人員張美娟、田麗珍證述明確在
      卷（見原審卷(二)第59至62頁），堪認上訴人請求上開期間
      支出之看護費用，應屬必要。然由上訴人提出之看護費用
      收據，固載看護費用分別為24,000元、39,600元（見原審
      交附民卷第25至26頁，原審卷(一)第152頁，原審卷(二)第68
      頁反面）所載之住院日數「91年8月22日至8月31日」、「
      91年12月11日至92年1月12日」與前述實際住院日數不符
      ，其所載之金額自難遽信，自以實際前後二次住院各為9
      日、18日，共27日為準。而台南縣市看護費用每日2,200
      元為眾所週知之事實，以此計算結果看護費用共為59,400
      元，扣除強制險給付共3萬元後，尚有差額29,400元，上
      訴人請求被上訴人應賠償29,400元看護費用，即應准許，
      逾此範圍之請求為無理由，應予駁回。
    3.車資費用部分：
      上訴人主張因本件事故所受之前揭傷害期間，因往返醫院
      診所接受復健治療，且其配偶因工作及照顧年幼子女無法
      自行接送，僱請計程車而支出交通費用共121,500元，扣
      除強制險護送費用52,550元後，尚得請求68,950元等情。
      經查，上訴人因本件車禍致有第四、五腰椎椎間盤突出之
      病症，於接受治療期間有行動上不便，若搭乘公共運輸交
      通工具往返醫院或診所，確屬不易，是上訴人以計程車為
      其交通工具，應認有事實上之需要；又上訴人主張其原支
      出計程車資為121,500元，固據提出計程車收費收據影本
      102紙附卷為憑（見原審卷(一)第153至203頁），並經證人
      即司機陳春福於原審證述其自台南縣柳營至台南奇美每趟
      往返收車資為1,200元等情明確（見原審卷(二)第62至63頁
      ）。然核各該收據所載其中91年11月21日、22日、25日至
      麻豆新樓醫院（往還一次700元）、92年1月17日、20日、
      24日、29日；92年2月7日、10日、12日、1日、21日、24
      日、26日；92年3月21日、26日、28日、31日；92年4 月4
      日、7日、11日、21日、23日、25日；92年5月5日、7日、
      16日、19日、23日；92年6月13日、16日、18日、27日至
      台南奇美醫，然核上訴人所提出之醫療費收據，並無上開
      日期之支出醫療費用記錄，自不能認上訴人於上開日期確
      有搭計程車往返醫院就診，該金額共為38,100元自應予以
      扣除，經扣除結果，全部計程車資為83,400元，再扣除強
      制險護送費用52,550元（見原審卷一90頁）後，上訴人得
      請求之金額為30,850元，逾此範圍之請求，不應准許。
    4.輔助器材費用：
      上訴人主張因本件車禍而支出輔助器材費用2,400元，並
      提出助行器、軟背架之收據影本2紙附卷為憑（見原審卷
      (二)第81頁）。惟上開收據支出日期分別為93年1月8日、93
      年6月4日，距上訴人接受手術治療後已經1年餘，上訴人
      並未說明上開物品之使用，確有醫療上之必要性，本院即
      難認上開支出係屬必要費用，自無從准許。
    5.減少工作收入之損失部分：
      上訴人主張因本件事故所受傷害，自91年8月22日至92年2
      月22日，共計5個月期間無法工作，依每月最低基本工資
      額15,840元計算，上訴人受有減少工作收入之損失79,200
      元云云。然查上訴人雖陳稱其飼養羊收入不一定等語，並
      未舉證證明其於車禍當時有何相當於基本工資之工作收入
      ，其請求自車禍日起五個月之工作損失79,200元，尚嫌無
      據，不應准許。
    6.減少勞動能力之損害759,941元部分：
      (1)上訴人主張其車禍後，除有頸腰喪失活動機能二分之一
        ，脊柱遺存顯著運動障害外，尚因頭部外傷合併頭痛及
        記憶力衰退及三叉神經損傷，終生僅能從事輕便工作，
        因而減少勞動能力乙節，業據奇美醫院出具之診斷證明
        書載明：「頸腰喪失活動機能二分之一，脊柱遺存顯著
        運動障害外」、「頭部外傷合併頭痛及記憶力衰退及三
        叉神經損傷…，終生僅能從事輕便工作」等情明確（見
        原審交附民字卷第16、17頁），上訴人並因而領有殘障
        手冊（見原審卷(二)第82頁），足認上訴人上開主張可採
        。至於上訴人所減少之勞動能力究為若干，經參酌上訴
        人已請領強制汽車責任保險第七級殘廢給付理賠等節，
        或可認為上訴人尚能從事勞力工作，但其頸腰喪失活動
        機能二分之一，脊柱遺存顯著運動障害外對其所從事之
        勞力工作勢必有重大影響等情，是認減少勞動能力之程
        度以七級殘廢之勞工保險殘廢給付標準440日與一級殘
        廢之勞工保險殘廢給付標準1200日之比例核算，即440/
        1200為相當。
      (2)按所謂減少勞動能力，乃指職業上工作能力一部之滅失
        而言。是被害人因身體健康被侵害而喪失勞動能力所受
        之損害，其金額應就被害人受侵害前之身體健康狀態、
        教育程度、專門技能、社會經驗等方面酌定之，不能以
        一時一地之工作收入為準。身體或健康受侵害，而減少
        勞動能力者，其減少及殘存勞動能力之價值，應以其能
        力在通常情形下可能取得之收入為標準（最高法院61年
        台上字第1987號、63年台上字第1394號判例參照）。本
        院參酌上訴人高職畢業、受傷前曾從事養羊等勞力工作
        之身體健康狀態及社會經驗，然未提出確實從事何業之
        事證等一切情狀，認上訴人依其能力在通常情形下可能
        取得之收入為行政院勞工委員會所訂每月最低基本工資
        15,840元。準此，再據以上述上訴人減少之勞動能力乘
        440/1200計算，則其每月減少勞動能力之金額為5,808
        元，即每年為69,696元（15,840×440/1,200×12=69,6
        96）。又上訴人係61年1月22日出生，上訴人主張自92
        年1月23日起算至勞動基準法規定強制退休年齡滿60歲
       ，尚有29年，而上訴人減少勞動能力之年損害額又為69,
        696元，則其請求因減少勞動能力一次給付之賠償總額，
        以霍夫曼式計算法扣除法定利率計算之中間利息為1,26
        9,941元（即69,696×18.221149≒1,269,941小數點以
        下四捨五入），再扣除已請領之強制險殘廢給付510,00
        0元，為759,941元，上訴人此部分之請求為有理由，應
        予准許。
    7.精神慰撫金部分：
      本院審酌上訴人為高職畢業，受傷前在養羊，收入不定，
      名下有一輛自用小客車；被上訴人則為國小畢業，21年10
      月5日出生，無工作收入，名下有不動產共17筆，91年度
      並有股利所得16,310元及利息所得41,028元等情，業據兩
      造分別陳明及原審依職權調取之兩造稅務電子閘門財產所
      得調件明細表附卷足參（見原審卷(一)第27至44頁，上訴卷
      第30頁），及上訴人因本件事故受有頭部外傷腦震盪、右
      顴骨骨折、第四、五腰椎間盤突出、頸挫扭傷等傷害，所
      受之精神上痛苦程度，被上訴人應負完全過失之程度，並
      參酌兩造身分、地位、經濟等一切情狀，應認上訴人請求
      之精神慰撫金以25萬元為適當，逾此部分之請求，尚屬過
      高，不應准許。
    8.綜上所述，上訴人因本件事故所受之損害，依侵權行為之
      法律關係，所得請求被上訴人之賠償金額為1,089,926元
      （醫療費用19,735元、看護費29,400元、車資費用30,850
      元、減少勞動能力之損害759,941元、精神慰撫金250,000
      元）。
六、再查，被上訴人於上訴人提起本件刑事附帶民事賠償請求後
    ，嗣於92年6月10日寄交面額為30萬元之銀行支票予上訴人
    收受等事實，為上訴人所不爭執（見上訴卷第30頁），該30
    萬元自應解為係被上訴人清償本件損害之金額，則上訴人請
    求有據之金額1,089,926元，即應扣除被上訴人已為賠償30
    萬元。基此，上訴人得請求被上訴人賠償之金額即為789,92
    6元（1,089,926－300,000＝789,926）。
七、至於被上訴人抗辯：上訴人迄今並未繼續復健治療，就損害
    之持續或後遺症與有過失云云，惟上訴人直至97年4月24日
    ，仍持續至奇美醫院進行門診治療等情，有財團法人奇美醫
    院柳營分院97年5月1日（97）奇院柳醫字第7445號函覆明確
    （見本院卷第123至124頁），是被上訴人前揭抗辯上訴人就
    損害之擴大與有過失云云，顯然無據，自非可採，附予敘明
    。
八、末按，給付無確定期限者，債務人於債權人得請求給付時，
    經其催告而未為給付，自受催告時起，負遲延責任。其經債
    權人起訴而送達訴狀，或依督促程序送達支付命令，或為其
    他相類之行為者，與催告有同一之效力，民法第229條第2項
    定有明文。又遲延之債務，以支付金錢為標的者，債權人得
    請求依法定利率計算之遲延利息。但約定利率較高者，仍從
    其約定利率；應付利息之債務，其利率未經約定，亦無法律
    可據者，週年利率為百分之5，亦為同法第233條第1項及第
    203條所明定。本件上訴人得請求被上訴人賠償之前開金額
    ，並未定有給付之期限，則上訴人請求789,926元，其中784
    ,885 元自起訴狀繕本送達之翌日即92年5月30日（上訴人之
    起訴狀繕本係於92年5月29日送達被上訴人收受，送達證書
    誤載為93年5月29日，見原審交附民卷第7頁）起，其餘於原
    審擴張請求之5,041元部分（即93年8月30日起至94年2月4日
    止醫療費用之金額），於原審最後言詞辯論期日始聲明自94
    年2月18日起算法定遲延利息，就此部分亦應准許，至於5,0
    41元於本院再擴張請求加計自92年5月30日至94年2月17日之
    利息請求部分，因此部分係93年8月30日起至94年2月4日發
    生之醫療費用，且於94年2月18日始為請求，是自此日起，
    被上訴人始負遲延責任，則上訴人於本院擴張請求加計自92
    年5月30日至94年2月17止按年息百分之五計算之法定遲延利
    息，為無理由，不應准許。
九、綜上所述，上訴人本於侵權行為損害賠償之法律關係請求被
    上訴人賠償789,926元，及其中784,885元自起訴狀繕本送達
    之翌日即92年5月30日（上訴人之起訴狀繕本係於92年5月29
    日送達被上訴人收受，送達證書誤載為93年5月29日，見原
    審交附民卷第7頁）起，其餘於5,041元部分自94年2月18日
    起，均至清償日止，按年息百分之5計算之法定遲延利息部
    分之請求，洵屬正當，應予准許。逾此範圍所為之請求，即
    非正當，應予駁回。原審就上開應准許部分僅准1,208元本
    息（此部分已確定），其餘788,718元本息為上訴人敗訴之
    判決，尚有未洽，上訴意旨求予廢棄改判，為有理由，爰由
    本院予以廢棄改判如主文第2項所示，至其擴張請求利息部
    分為無理由，不應予准許。至於上訴人之請求不應准許部分
    ，原判決為上訴人敗訴之判決，並駁回其假執行之聲請，於
    法並無不合，上訴意旨求予廢棄改判，為無理由，應駁回該
    部分之上訴。又本判決主文第二項部分，因金額未逾150萬
    元，已不得上訴而確定，自無宣告假執行之必要，是上訴人
    請求准予宣告假執行，為無理由，原審就此部分駁回上訴人
    之請求，所持之理由雖屬不同，惟結論並無二致，爰併予駁
    回上訴人此部分之上訴。
十、兩造其餘爭執及舉證，於本判決之結果，已無任何影響，毋
    庸贅論，附此敘明。
十一、據上論結，本件上訴為一部有理由，一部無理由；擴張之訴
    為無理由，依民事訴訟法第450條、第449條、第79條，判決
    如主文。
中    華    民    國    97    年    7     月    29    日
                  民事第二庭    審判長法  官  丁振昌
                                      法  官  吳上康
                                      法  官  李素靖
上為正本係照原本作成。
兩造均不得上訴。
中    華    民    國    97    年    7     月    31    日
                                      書記官  林鈴香


司法院資訊處製作；財團法人民間司法改革基金會備份。
